臺灣新北地方法院民事判決　　　　　　 110年度訴字第1577號
原　　　告　林瑞興　
訴訟代理人　陳仲豪律師
　　　　　　許峻銘律師
被　　　告　董陳秀珠
訴訟代理人　董芳蘭　
上列當事人間請求遷讓房屋等事件，本院於中華民國110年10月
20日言詞辯論終結，判決如下：
    主      文
一、被告應將坐落新北市○○區○○段○○○地號土地上同段一
    三六一０建號即門牌號碼為新北市○○區○○街○○○巷○
    ○○號二樓之房屋遷讓交還原告，並應自民國一百一十年七
    月十日起至遷讓交還上列房屋之日止，按月給付原告新臺幣
    捌萬陸仟元。
二、被告應給付原告新臺幣肆拾柒萬參仟肆佰元，及自民國一百
    一十年七月十日起至清償日止，按週年利率百分之五計算之
    利息。
三、原告其餘之訴駁回。
四、訴訟費用由被告負擔。
五、本判決第一項有關遷讓交還房屋部分，於原告以新臺幣壹佰
    零玖萬元供擔保後，得假執行。但被告以新臺幣參佰貳拾柒
    萬玖仟壹佰肆拾柒元為原告預供擔保，得免為假執行；按月
    給付部分，於到期原告各以新臺幣貳萬玖仟元供擔保後，得
    假執行。但於到期被告各以新臺幣捌萬陸仟元為原告預供擔
    保，得免為假執行。
六、本判決第二項於原告以新臺幣壹拾伍萬捌仟元供擔保後，得
    假執行。但被告以新臺幣肆拾柒萬參仟肆佰元為原告預供擔
    保，得免為假執行。
七、原告其餘假執行之聲請駁回。
    事實及理由
一、原告主張：
  ㈠伊向訴外人李振興購買坐落新北市○○區○○段000地號土
    地及其上同段13610建號即門牌號碼為新北市○○區○○街
    000巷000號2樓房屋（下稱系爭房屋，與上列基地下合稱系
    爭不動產），李振興並委託被告辦理買賣相關事宜，兩造並
    於民國109年11月21日簽立原證1之協議書（下稱系爭協議書
    ），嗣伊於110年1月14日登記為系爭不動產之所有權人。依
    系爭協議書第5條約定，系爭不動產於110年1月14日買賣登
    記完畢後，被告應按月於每月20日前給付伊租金新臺幣（下
    同）86,000元，惟被告並未給付任何一期租金，則依系爭協
    議書第6條約定，已喪失買回之權利，復依系爭協議書第7條
    約定，被告應於喪失買回權之日30日內，騰空系爭房屋，遷
    移全部戶籍及工商登記，且據此可知於喪失買回權之日30日
    ，上列租約即為終止。惟被告現仍居住於系爭房屋（起訴狀
    誤載為系爭不動產），屬無權占有，伊自得依民法第767條
    第1項前段規定，請求被告遷出系爭房屋（起訴狀誤載為系
    爭不動產）返還予原告。復因伊曾於110年4月13日寄發原證
    3之存證信函，通知被告已喪失系爭不動產之買回權，被告
    並於同年4月14日收受，則於斯時起算30日，系爭協議書第5
    條之租約應已於110年5月13日終止，被告所積欠之租金計算
    即為自109年11月21日起至5月13日止；其後被告仍未遷出系
    爭房屋，致伊無法對系爭房屋使用及收益，故伊亦請求被告
    返還相當於租金之不當得利即每月86,000元。
  ㈡爰依民法第767條第1項前段、第179條規定及系爭協議書之
    法律關係，聲明求為判決：⒈被告應將系爭房屋遷讓交還予
    原告所有，並應自起訴狀繕本送達翌日起至返還系爭房屋之
    日止，按月給付原告86,000元。⒉被告應給付原告516,000
    元，及自起訴狀繕本送達翌日起至清償日止，按週年利率百
    分之五計算之利息。⒊原告願供擔保，請准予宣告假執行。
二、被告則以：伊於110年4月份有給付租金86,000元（即伊向原
    告借款260萬元之每月利息52,000元及農會貸款每月34,000
    元）其中之34,000元，係伊拿去農會繳納貸款。伊於110年4
    月14日有收受原證3存證信函，伊僅遲繳一個多月之借款利
    息52,000元，原告即要求伊遷讓系爭房屋，且將系爭房屋過
    戶到原告名下。伊簽系爭協議書沒有仔細看第7條，當時原
    告僅稱照程序寫一下而已等語，資為抗辯。併為答辯聲明：
    ㈠原告之訴及假執行之聲請均駁回。㈡如受不利之判決，願
    供擔保請准宣告免為假執行。
三、兩造不爭執之事實（堪信為真）：
    原告以總價1,500萬元向李振興購買系爭不動產（係由被告
    委託李振興賣出系爭不動產），而於109年11月21日與李振
    興、被告簽立系爭協議書，原告並依系爭協議書第1條約定
    ，於簽約當日給付被告簽約金60萬元、第2條約定，系爭不
    動產所有權移轉登記相關稅費及地政士代辦費計50萬元，由
    原告支付併計入買賣價金、第3條約定，原銀行貸款1,200萬
    元由原告承受及第4條約定，抵押權人李振興之借款200萬元
    由原告清償。又系爭協議書第5條約定：「本信託財產買賣
    登記完畢後，買方（即原告）同意由董陳秀珠（即被告）承
    租使用，每月租金新台幣8.6萬元整，雙方不另立租約，租
    金於每月20前支付。」、第6條約定：「雙方同意於移轉登
    記完畢後一年內，原委託人董陳秀珠得以相同價格向林瑞興
    買回。逾期或第5條之租金逾一期未支付，則喪失買回權利
    ，無須另行通知。」、第7條約定：「委託人董陳秀珠承諾
    ，自喪失買回權之日起30日內，騰空房屋、遷移全部戶籍登
    記與工商登記。倘若逾30日內期限，雙方同意所有遺留物由
    買方視同廢棄物清理，委託人董陳秀珠絕無異議，亦無須書
    面通知。」。嗣原告於110年1月14日登記為系爭不動產之所
    有權人。被告於110年4月14日收受原證3存證信函，惟被告
    僅繳納110年4月租金86,000元（即被告向原告借款260萬元
    之每月利息52,000元及農會貸款每月34,000元）其中之34,0
    00元，被告現仍居住於系爭房屋，而未自系爭房屋遷出。此
    有系爭協議書、台北金南郵局110年4月13日存證號碼000155
    號之存證信函、系爭不動產之所有權狀、原告寄發原證3存
    證信函被告收受之雙掛號回執附卷可稽（見本院卷第23、27
    -35、53-55、75頁）。
四、兩造爭執要點為：㈠兩造間依系爭協議書第5條所成立之租
    約於何時終止？㈡原告請求被告給付如訴之聲明所示，是否
    有據？茲就兩造爭點及本院得心證之理由分述如下：
  ㈠兩造間依系爭協議書第5條於110年1月14日成立之租約於110
    年3月22日終止：
    查系爭協議書第5條約定：「本信託財產買賣登記完畢後，
    買方（即原告）同意由董陳秀珠（即被告）承租使用，每月
    租金新台幣8.6萬元整，雙方不另立租約，租金於每月20前
    支付。」、第6條約定：「雙方同意於移轉登記完畢後一年
    內，原委託人董陳秀珠得以相同價格向林瑞興買回。逾期或
    第5條之租金逾一期未支付，則喪失買回權利，無須另行通
    知。」、第7條約定：「委託人董陳秀珠承諾，自喪失買回
    權之日起30日內，騰空房屋、遷移全部戶籍登記與工商登記
    。倘若逾30日內期限，雙方同意所有遺留物由買方視同廢棄
    物清理，委託人董陳秀珠絕無異議，亦無須書面通知。」。
    嗣原告於110年1月14日登記為系爭不動產之所有權人。被告
    於110年4月14日收受原證3存證信函，惟被告僅繳納110年4
    月租金86,000元（即被告向原告借款260萬元之每月利息52,
    000元及農會貸款每月34,000元）其中之34,000元等情，已
    如前述。足見兩造間確依系爭協議書第5條於110年1月14日
    成立租約，且被告應自110年1月14日起，於每月20日前給付
    原告每月租金86,000元，惟被告至今僅給付110年4月之租金
    34,000元。又依系爭協議書第6條約定，被告顯有系爭協議
    書第5條之租金逾一期未支付，而喪失買回權利，無須另行
    通知。復依系爭協議書第7條約定，被告應自喪失系爭不動
    產買回權之日起30日內，騰空系爭房屋、遷移全部戶籍登記
    與工商登記，亦即於喪失買回權之日起30日，被告應將系爭
    房屋遷讓返還原告，而終止租約。本件被告既未分別於110
    年1月20日、110年2月20日、110年3月20日前給付原告自110
    年1月14日起之各該期租金86,000元，則被告應於110年2月
    20日即因租金已達2期未給付，而喪失系爭不動產買回權，
    無須另行通知，且被告應於喪失買回權之日起30日即110年3
    月22日，將系爭房屋遷讓返還原告，而終止租約。是原告主
    張因伊曾於110年4月13日寄發原證3之存證信函，通知被告
    已喪失系爭房屋之買回權，被告並於同年月14日收受，則於
    斯時起算30日，系爭協議書第5條之租約應已於110年5月13
    日終止等語，即與系爭協議書第7條約定不符，尚無可採。
  ㈡按所有人對於無權占有或侵奪其所有物者，得請求返還之。
    ，民法第767條第1項前段定有明文。承上，原告於110年1月
    14日登記為系爭不動產之所有權人，又兩造間依系爭協議書
    第5條所成立之租約於110年3月22日終止，被告現仍居住於
    系爭房屋，而未自系爭房屋遷出，顯屬無權占有，是原告依
    民法第767條第1項前段規定，請求被告將系爭房屋遷讓交還
    原告，即屬有據。又原告既於110年1月14日登記為系爭不動
    產之所有權人，故原告請求被告將系爭房屋遷讓交還原告即
    已足，實無請求被告將系爭房屋遷讓交還予原告「所有」之
    必要，併予敘明。
  ㈢承上，兩造間依系爭協議書第5條於110年1月14日成立之租
    約既於110年3月22日終止，且被告並未給付上列期間（共計
    2個又9日）之任何租金，則以每月租金86,000元計算，共計
    197,800元，足見被告確有積欠原告租金197,800元。是原告
    依系爭協議書之法律關係，請求被告給付租金197,800元，
    即屬有據。
  ㈣按「無法律上之原因而受利益，致他人受損害者，應返還其
    利益。雖有法律上之原因，而其後已不存在者，亦同。」、
    「不當得利之受領人，除返還其所受之利益外，如本於該利
    益更有所取得者，並應返還。但依其利益之性質或其他情形
    不能返還者，應償還其價額。」，民法第179條、第181條定
    有明文。又依不當得利之法則請求返還不當得利，以無法律
    上之原因而受利益，致他人受有損害為其要件，故其得請求
    返還之範圍，應以對方所受之利益為度，非以請求人所受損
    害若干為準，無權占有他人土地，可能獲得相當於租金之利
    益為社會通常之觀念（最高法院61年台上字第1695號民事判
    例意旨參照），此於無權占有他人房屋之情形亦然。查兩造
    間之上列租約既於110年3月22日終止，被告迄今仍居住於系
    爭房屋，即屬無權占有，且其無權占有系爭房屋，獲有使用
    之利益，其價額相當於租金，並與原告所受不能使用、收益
    系爭房屋之損害間，有因果關係，原告自得依民法第179條
    規定，請求被告給付自110年3月23日起至被告返還系爭房屋
    之日止，按月給付原告86,000元。是原告主張依民法第179
    條規定，請求被告給付自起訴狀繕本送達被告翌日即110年7
    月10日（見本院卷第45-47頁之送達證書）起至返還系爭房
    屋之日止，按月給付原告相當於租金86,000元之不當得利，
    即屬有據。又上列按月給付租金部分，至本院110年10月20
    日言詞辯論終結時，均已屆至，則原告依民法第179條規定
    ，請求被告給付自110年3月23日起至起訴狀繕本送達被告之
    日即110年7月9日止（計3個月又18日），按月給付原告相當
    於租金86,000元之不當得利，共計309,600元，再與上列原
    告依系爭協議書之法律關係，請求被告給付租金197,800元
    部分併計，即為507,400元，其中被告已繳納110年4月之部
    分租金34,000元等情，亦如前述，應予扣除，故原告僅得請
    求473,400元。
  ㈤基上，兩造間依系爭協議書第5條於110年1月14日成立之租
    約於110年3月22日終止，且原告依民法第767條第1項前段規
    定，請求被告將系爭房屋遷讓交還原告；依系爭協議書之法
    律關係，請求被告給付自110年1月14日起至110年3月22日止
    之租金197,800元；依民法第179條規定，請求被告給付自11
    0年3月23日起至110年7月9日止，按月給付原告相當於租金8
    6,000元之不當得利，共計309,600元，再與上列租金197,80
    0元併計，共計507,400元，扣除被告已繳納110年4月之部分
    租金34,000元後，原告僅得請求473,400元；依民法第179條
    規定，請求被告給付自110年7月10日起至返還系爭房屋之日
    止，按月給付原告相當於租金86,000元之不當得利，均屬有
    據。
五、從而，原告依民法第767條第1項前段、第179條規定及系爭
    協議書之法律關係，請求如主文第1項、第2項所示，為有理
    由，應予准許。逾此部分之請求，即屬無據，應予駁回。
六、原告陳明願供擔保聲請宣告假執行，關於其勝訴部分，核無
    不合，爰酌定相當之擔保金額，予以准許，並由本院依職權
    酌定相當之擔保金額宣告被告預供擔保而免為假執行。至原
    告敗訴部分，其假執行之聲請即失所附麗，應予駁回。
七、本件事證已臻明確，兩造其餘攻擊、防禦方法及舉證，經本
    院審酌後，認對於判決結果均無影響，爰不一一論述，併此
    指明。
八、據上論結，本件原告之訴為一部有理由，一部無理由，爰判
    決如主文。
中    華    民    國   110    年    11    月    30    日
                  民事第七庭    法  官  楊千儀
正本係照原本作成。
如對本判決上訴，須於判決送達後20日內向本院提出上訴狀（需
按他造人數附繕本，勿逕送上級法院）。如委任律師提起上訴者
，應一併繳納上訴審裁判費，否則本院得無庸命補正，逕為裁定
駁回上訴。
中    華    民    國   110    年    11    月    30    日
                                書記官  李育真